臺北高等行政法院裁定
　　　　　　　　　　　　　　　　　　 93年度訴字第00801號
原　　　告　甲○○
訴訟代理人　孔令則律師
被　　　告　國防部軍備局中山科學研究院
代　表　人　乙○○
訴訟代理人　丙○○
　　　　　　丁　○
上列當事人間因退休給與事件，提起行政訴訟。本院裁定如下：
　　主  文
原告之訴及變更之訴均駁回。
訴訟費用由原告負擔。
　　理  由
甲、本件訴訟程序進行中，被告之代表人已由張元彬變更為乙○
    ○，茲由新任代表人具狀聲明承受訴訟，核無不合，應予准
    許。
乙、關於訴之變更部分：
一、按行政訴訟法第111條第1項、第3項及第4項規定：「訴狀送
    達後，原告不得將原訴變更或追加他訴。但經被告同意，或
    行政法院認為適當者，不在此限。」「有左列情形之一者，
    訴之變更或追加，應予准許：一、訴訟標的對於數人必須合
    一確定者，追加其原非當事人之人為當事人。二、訴訟標的
    之請求雖有變更，但其請求之基礎不變者。三、因情事變更
    而以他項聲明代最初之聲明。四、應提起確認訴訟，誤為提
    起撤銷訴訟者。五、依第197條或其他法律之規定，應許為
    訴之變更或追加者。」「前3項規定，於變更或追加之新訴
    為撤銷訴訟而未經訴願程序者不適用之。」上開關於變更或
    追加之新訴為撤銷訴訟之限制，應為同以訴願前置程序為要
    件之課予義務訴訟所類推適用，合先說明。
二、原告於94年3月31日具狀，改依行政訴訟法第5條第1項之規
    定變更其聲明以：「被告應就原告於57年8月1日至59年11月
    l 日止服務於聯勤第60兵工廠及於59年11月1日至64年8月1
    日止服務於聯勤第44兵工廠之年資合計7年，註記於原告服
    務之年資，核給退休金」，查姑不論其中關於核給退休金部
    分之聲明屬私法上之爭議，性質上不容以行政處分之方式作
    成決定，且非本院審判之權限（詳後述），縱就申請註記年
    資部分論，亦未見原告主張並舉證其曾於何時向被告為上開
    之申請，而遭逾期不為決定，復未見原告主張並舉證其曾於
    何時向訴願管轄機關合法提起訴願，甚或其聲稱「轉向中央
    民意機構訴願」，亦未見其明確記載究竟係於何時？向何中
    央民意機構提起訴願？該中央民意機構是否已將該事件移送
    訴願管轄機關？訴願管轄機關是否逾3個月而不為決定？故
    依前揭之說明，原告所為上開訴之變更，於法顯有不合，應
    予駁回。
丙、關於原告之訴部分：
  (一)按公法上之爭議，除法律別有規定外，得依行政訴訟法提起
    行政訴訟。原告之訴，有訴訟事件不屬行政法院之權限之情
    事者，行政法院應以裁定駁回之，行政訴訟法第2條、第107
    條第1項第1款分別定有明文。
  (二)原告起訴意旨略以：緣原告係被告第2研究所2等3級機械技
    術員，於民國91年12月31日因工作已滿55歲乃申請自願退休
    ，按原告原係就讀於國防部聯勤技工學校並於57年6月27 日
    畢業，隨即進入聯勤第60兵工廠服務，後奉調聯勤44兵工廠
    服務（該兵工廠後改名為聯勤206兵工廠、飛彈火箭製造中
    心、飛彈製造中心至78年正式編併於被告），迄64年8 月1
    日，前後共計7年並未曾領有退職金。原告隨後於65年1 月6
    日進入被告服務，直至申請自願退休，被告依其聘雇人員工
    作規則區分「舊制」與「新制」，分別核給原告舊制退休金
    48個基數計新台幣（下同）1,552,56 0元，新制退休金5個
    基數計323,450元，總計退休金為1,876,010元。並未將原告
    之前服務期間7年合併計算退休年資計算，致原告受有損害
    ，爰依行政訴訟法第8條之規定訴請被告應給付原告420,4
    85元並自91年12月31日起至清償日止，按週年利率百分之5
    計算之利息云云。
  (三)查被告雖屬行政機關，惟其所屬人員依身分不同，仍可區分
    為：軍職人員（含軍、士官與士兵）、文官（技術人員）及
    聘雇人員（科技聘用、技術員、行政聘雇、雇工及編制內聘
    雇人員）3大類。其中聘雇人員則係以僱傭關係進用，本件
    原告係被告第2研究所2等3級機械技術員，屬聘雇人員，而
    國防事業非軍職人員之工作者，經行政院勞工委員會86年10
    月30日以台86勞動一字第047494號公告指定，自87年7月1日
    起適用勞動基準法，此為兩造所不爭，並有原告離職證明書
    在卷可按，是兩造間所發生者屬私法上之僱傭關係，堪以認
    定。
  (四)又查，原告訴訟代理人於本院93年3月10日準備程序到場陳
    明其請求之法律依據係勞動基準法及被告聘雇人員工作規則
    規則第77條之規定，此有準備程序筆錄在卷可稽。按勞動基
    準法第53條規定：「勞工有左列情形之一者，得自請退休：
    一、工作15年以上年滿55歲者。二、工作25年以上者。」第
    55條規定：「（第1項）勞工退休金之給與標準如左：一、
    按其工作年資，每滿1年給與兩個基數。但超過15年之工作
    年資，每滿1年給與1個基數，最高總數以45個基數為限。未
    滿半年者以半年計；滿半年者以1年計。……（第2項）前項
    第1款退休金基數之標準，係指核准退休時1個月平均工資。
    （第3項）第1項所定退休金，雇主如無法一次發給時，得報
    經主管機關核定後，分期給付。本法施行前，事業單位原定
    退休標準優於本法者，從其規定。」暨被告聘雇人員工作規
    定第77條規定以：「（第1項）聘雇人員工作年資自受聘雇
    之日起算，87年6月30日前之工作年資，其資遣費及退休（
    職）金給與標準，依本院87年6月30日各職聘雇人員管理作
    業程序規定計算（如附件4）。87年7月1日後之工作年資，
    其資遣費及退休金給與標準，依第36條及第75條計算。（第
    2項）退休金計算應自受聘雇之日起計……（第3項）87 年6
    月30日在職技術員，其87年7月1日後工作年資為第16年（含
    ）以上者，依規定發給與1個基數（平均工資）退休金……
    」附件4關於技術員退休部分規定以：「按其連續服務年資
    ，每滿半年給予1個基數（未滿半年者以半年計），滿15年
    另加發1個基數，最高以61個基數為限。退休金基數金額以
    退休人員最後之本薪計算。」是原告所起訴請求者即係勞動
    基準法所規定之退休金給與，僅其基數之計算兩造間有所爭
    執而已。
  (五)依上所述，兩造間所發生者係私法上之僱傭關係，原告所起
    訴請求者亦係私法上（勞動基準法）所規定之退休金給與，
    是兩造間之爭議，其性質上屬私法上爭議無疑，依前揭之說
    明，本院並無審判之權限，爰裁定駁回原告之起訴。
丁、依行政訴訟法第107條第1項第1款、第10款、第104條、民事
    訴訟法第95條、第78條，裁定如主文。
中　　華　　民　　國　　94　　年　　7　　 月　　26　　日
                  第三庭審判長法  官　王　立　杰
                              法  官　黃　本　仁
                              法  官　王　碧　芳
上列正本係照原本做成。
如不服本裁定，應於送達後10日內，向本院提出抗告狀（須按他
造人數附繕本）。
中　　華　　民　　國　　94　　年　 　7　　月　 26  　 日
                                法院書記官 鄭 聚 恩
